臺灣高等法院刑事裁定
110年度毒抗字第486號
抗  告  人
即  被  告  彭子恩


上列抗告人即被告因違反毒品危害防制條例案件，不服臺灣桃園
地方法院110年度毒聲字第495號，中華民國110年3月8日裁定（
聲請案號：臺灣桃園地方檢察署109年度毒偵字第7246號），提
起抗告，本院裁定如下：
    主  文
抗告駁回。
    理  由
一、原裁定意旨略以：抗告人即被告甲○○（下稱被告）基於施用
    第二級毒品甲基安非他命之犯意，於民國109年11月8日13時
    許，在桃園市○○區○○○街0巷0號住處內，施用第二級毒品甲
    基安非他命1次，業據被告坦承不諱，且其尿液經送鑑定，
    確呈甲基安非他命陽性反應，足認被告之自白與事實相符，
    其施用第二級毒品之犯行堪予認定。參以被告未曾有施用毒
    品遭觀察、勒戒之紀錄，檢察官依職權聲請觀察、勒戒於法
    有據，爰依毒品危害防制條例第20條第1項、第3項等規定，
    裁定被告應送勒戒處所觀察、勒戒等語。
二、抗告意旨略以：被告母親罹患肝硬化末期之疾病，若被告入
    勒戒所觀察、勒戒，恐無人照顧母親，請法官給予機會，改
    採戒癮治療等語。
三、按犯毒品危害防制條例第10條之罪者，檢察官應聲請法院裁
    定，或少年法院（地方法院少年法庭）應先裁定，令被告或
    少年入勒戒處所觀察、勒戒，其期間不得逾2月。依前項規
    定為觀察、勒戒或強制戒治執行完畢釋放後，3年後再犯第1
    0條之罪者，適用前2項之規定，同條例第20條第1、3項固有
    明文。次按，毒品危害防制條例所規定之觀察勒戒處分，其
    立法意旨在幫助施用毒品者戒除毒癮，該處分性質非為懲戒
    行為人，而係為消滅行為人再次施用毒品之危險性，目的在
    戒除行為人施用毒品之身癮及心癮措施；觀察、勒戒係導入
    一療程觀念，針對行為人將來之危險所為預防、矯治措施之
    保安處分，以達教化與治療之目的，可謂刑罰之補充制度，
    從而毒品危害防制條例本身所規定之觀察、勒戒及強制戒治
    等保安處分，雖兼具自由刑之性質，卻有刑罰不可替代行為
    人反社會性格，而具社會保安功能之保安處分，當無因行為
    人之個人因素而免予執行之理。
四、經查：
　㈠被告上開施用第二級毒品甲基安非他命1次之事實，業據被告
    於警詢及偵查中均坦承不諱（見毒偵7246卷第20、95至96、
    156頁），且其本次經查獲後採尿送驗，確呈甲基安非他命
    陽性反應無訛等情，有台灣檢驗科技股份有限公司109年11
    月30日濫用藥物檢驗報告、桃園市政府警察局保安警察大隊
    真實姓名與尿液、毒品編號對照表（檢體編號：109偵-1418
    ）各1份（見毒偵7246卷第49、118頁）附卷可查，被告自白
    與事實相符，足認其有施用第二級毒品甲基安非他命之犯行
    。又被告未曾有施用毒品遭觀察、勒戒或強制戒治之紀錄，
    有本院被告前案紀錄表1份在卷足據。
　㈡按毒品危害防制條例規定觀察、勒戒之目的，係為斷絕施用
    毒品者之身癮，屬保安處分之一種，核與刑罰執行之目的不
    同，觀察、勒戒著重治療，而非處罰，旨在透過一段期間之
    監禁式治療，幫助施用毒品者遠離毒品以達戒除毒癮。經查
    ，被告自承：我是向某真實姓名年籍不詳、綽號「小江」的
    人購買毒品等語（見毒偵7426卷第95頁），足見被告有管道
    可取得毒品供己施用，堪信其自主戒除毒癮可能性不高。況
    毒品危害防制條例關於觀察、勒戒之規定係屬強制規定，除
    檢察官審酌個案情形，依同條例第24條第1項為附命完成戒
    癮治療之緩起訴處分，可排除適用觀察、勒戒之程序外，凡
    經檢察官聲請法院裁定將被告送勒戒處所觀察、勒戒，法院
    僅就其聲請是否適法或顯然不當而為裁定，以查其是否仍有
    施用毒品傾向，並據以斷定幫助受處分人徹底戒毒之方法，
    法院尚無自由斟酌以其他方式替代或得以其他原因免予執行
    之權，是抗告意旨所述尚無可取。至抗告意旨其他部分，容
    或被告個人因素，本非裁量其是否需接受觀察、勒戒所應審
    酌原因，附此敘明。
五、綜上所述，抗告意旨所指，尚乏所據。本件抗告為無理由，
    應予駁回。　　
據上論斷，依刑事訴訟法第412條，裁定如主文。　　
中　　華　　民　　國　　110 　年　　4 　　月　　7 　　日
                  刑事第十二庭  審判長法　官  陳如玲
                                      法　官  廖建瑜
                                      法　官  蔡如惠
以上正本證明與原本無異。
不得再抗告。
                                      書記官  黃郁珊
中　　華　　民　　國　　110 　年　　4 　　月　　8 　　日